【裁判字號】    95,交上易,62
【裁判日期】    951127
【裁判案由】    過失致死
【裁判全文】
臺灣高等法院高雄分院刑事判決        95年度交上易字第62號
上  訴  人  臺灣屏東地方法院檢察署檢察官
被      告  乙○○（即徐俊義）
上列上訴人因被告過失致死案件，不服臺灣屏東地方法院95年度
交訴字第8 號中華民國95年4 月28日第一審判決（起訴案號：臺
灣屏東地方法院檢察署95年度偵字第621 號），提起上訴，本院
判決如下：
     主  文
上訴駁回。
     事  實
一、乙○○於民國（以下同）94年8 月2 日8 時11分許，駕駛車
    號E2-5081 號自用小客車，沿屏東縣竹田鄉○巷村○○路由
    南往北方向行駛，於行經該路段6 巷高分60電桿前時，原應
    注意在未劃設車道線、行車分向線之道路，行車時速不得超
    過40公里，且汽車行駛時，駕駛人應注意車前狀況，並隨時
    採取必要之安全措施，而依當時天氣晴、日間自然光線、柏
    油路面、路面乾燥、無缺陷及障礙物、視距良好等情形，並
    無不能注意之情事，適有同向亦疏未靠右側路邊行駛之施陳
    聘騎乘腳踏車在其右前方，乙○○竟疏未注意而超速行駛並
    自後撞擊施陳聘所騎乘之腳踏車左側，致施陳聘人車倒地，
    並受有頭部外傷併腦挫傷出血等傷害，乙○○見狀立即報警
    處理，並於肇事後，在未經有偵查權之機關或公務員發覺為
    犯嫌前，向據報前往現場處理車禍之警員坦承其為車禍之肇
    事者及肇事經過，惟施陳聘經送屏東基督教醫院急救後仍不
    治死亡。
二、案經臺灣屏東地方法院檢察署檢察官相驗後簽分案偵辦。
     理  由
一、上開駕車肇事之事實，業經被告乙○○於原審及本院審理時
    坦承不諱，並有道路交通事故調查報告表（一）（二）、道
    路交通事故現場圖各1 紙、現場照片27幀在卷可稽，又被害
    人施陳聘因本件車禍，受有頭部外傷併腦挫傷出血等傷害，
    經緊急送往屏東基督教醫院急救，仍於94年8 月2 日9 時15
    分許宣告不治死亡，此有屏東基督教醫院診斷證明書1 紙在
    卷可憑，復經臺灣屏東地方法院檢察署檢察官督同法醫師相
    驗屬實，製有勘驗筆錄、相驗屍體證明書、驗斷書及相驗照
    片附卷可憑。按汽車行駛時，駕駛人應注意車前狀況，並隨
    時採取必要之安全措施；又在未劃設車道線或行車分向線之
    道路，時速不得超過40公里，道路交通安全規則第94條第3
    項及同規則第93條第1 項第1 款分別定有明文。而前開肇事
    時、地，天候晴朗，日間有自然光，路面乾燥，無障礙物、
    視距良好等情，則據卷附前開道路交通事故調查報告表記載
    明確。是被告乙○○於上揭時、地駕車，本應注意前揭規定
    ，而依當時情形，又無不能注意之情事，竟疏未注意，自後
    追撞被害人騎乘之腳踏車，致被害人受撞死亡，其有過失，
    甚為明顯。再者本件經送請臺灣省高屏澎區車輛行車事故鑑
    定委員會鑑定結果，認為被告乙○○駕駛小客車超速行駛未
    注意車前狀況與被害人腳踏車未靠右側路邊行駛同為肇事原
    因，有臺灣省高屏澎區車輛行車事故鑑定委員會94年11月4
    日高屏澎鑑字第940739號函及所附鑑定意見書在卷可佐，雖
    上開鑑定意見，亦認為被害人未靠邊行駛同為肇事原因，然
    被告尚難據此解免過失罪責。又被害人確因本件車禍致因頭
    部外傷併腦挫傷出血不治死亡，亦經臺灣屏東地方法院檢察
    署檢察官督同法醫師相驗明確，有相驗屍體證明書、驗斷書
    、勘驗筆錄附卷足憑，則被告乙○○之過失行為與被害人死
    亡之結果間有相當因果關係，事證明確，被告乙○○犯行已
    堪認定。
二、核被告乙○○所為，係犯刑法第276 條第1 項之過失致人於
    死罪。查被告乙○○於肇事後，在未經有偵查權之機關或公
    務員發覺為犯嫌前，向據報前往現場處理車禍之警員坦承其
    為肇事者及肇事經過，並願接受裁判，此有屏東縣警察局道
    路交通事故肇事人自首情形紀錄表1 紙附卷可參，其所犯過
    失致死罪部分，核與自首要件相符，應依刑法第62條前段規
    定減輕其刑。又刑法已於94年2 月2 日修正公布，於95年7
    月1 日施行，新修正之刑法第62條自首之規定，修正為「得
    」減輕其刑，以修正前自首減輕其刑之規定，對被告乙○○
    較為有利，依刑法第2 條第1 項前段從舊從輕之規定，自首
    應適用有利於被告乙○○之修正前之刑法第62條論處；又新
    修正之刑法第41條易科罰金之折算標準修正為以新台幣1 千
    元、2 千元、3 千元折算1 日，較修正前舊法之銀元3 百元
    折合新臺幣9 百元折算1 日為重，修正後之法律易科罰金處
    罰較重，依刑法第2 條第1 項前段從舊從輕之規定，亦應適
    用有利於被告乙○○之修正前之刑法第41條易科罰金之折算
    標準處罰。
三、原審適用刑法第276 條第1 項、修正前刑法第41條第1 項、
    第62條前段，修正前罰金罰鍰提高標準條例第1 條前段、第
    2 條規定，並審酌被告乙○○除有酒醉駕車前科外，別無其
    他不良素行（有卷附臺灣屏東地方法院檢察署刑案資料查註
    紀錄表、臺灣高等法院被告前案紀錄表可參），肇事之過失
    程度，造成被害人死亡之結果，駕車對公眾交通安全造成相
    當程度危害，被害人於本件車禍發生亦與有過失，尚未與被
    害人家屬達成和解，犯後坦承犯行，已有悔意等一切情狀，
    量處有期徒刑6 月，並諭知如易科罰金以銀元3 百元即新臺
    幣9 百元折算1 日。經核原判決認事用法並無不合，量刑亦
    屬適當，檢察官据告訴人甲○○等人聲請上訴指摘原判決量
    刑過輕，惟查被害人家屬已取得強制責任險之金額150 萬元
    ，又被告乙○○車輛另有加保汽車責任險2 百萬元，此經証
    人即原國華產物保險公司職員丙○○於本院審理時陳明，是
    被害人家屬之權益，雖未和解惟已因被告乙○○加保汽車責
    任險2 百萬元而有保障，原審量處有期徒刑6 月，並未過輕
    ，其上訴為無理由，應予駁回。
四、被告乙○○行為後，刑法業於94年1 月7 日修正公布，新修
    正之刑法第62條自首之規定，修正為「得」減輕其刑，以修
    正前自首減輕其刑之規定，對被告乙○○較為有利，依刑法
    第2 條第1 項前段從舊從輕之規定，自首應適用有利於被告
    乙○○之修正前之刑法第62條論處；又新修正之刑法第41條
    易科罰金之折算標準修正為以新台幣1 千元、2 千元、3 千
    元折算1 日，較修正前舊法之銀元3 百元折合新台幣9 百元
    折算1日 為重，修正後之法律易科罰金處罰較重，依刑法第
    2 條第1 項前段從舊從輕之規定，亦應適用有利於被告乙○
    ○之修正前之刑法第41條易科罰金之折算標準處罰，已如前
    述。又行為後法律有變更者，依修正前刑法第2 條第1 項規
    定，以適用裁判時法為原則，如行為時法有利於行為人，則
    例外適用行為時法；依修正後刑法第2 條第1 項規定，以適
    用行為時法為原則，惟如裁判時法有利於行為人，則例外的
    適用裁判時法。以往實務見解，認原判決未及比較適用新舊
    法時，上訴後，雖比較結果以舊法有利於行為人，而原判決
    別無其他撤銷事由，仍應由本院以此為由撤銷改判。惟修正
    後之規定係以適用行為時法為原則，因此原判決雖未及比較
    新舊法之適用，然上訴本院後，經比較新舊法，行為後之法
    律並非較有利於行為人，仍應適用行為時法，則原判決適用
    行為時法即無不當，自不構成撤銷之事由，附此敘明。
據上論斷，應依刑事訴訟法第368條，判決如主文。
本案經檢察官林應華到庭執行職務。
中    華    民    國    95    年    11    月    27    日
                  刑事第六庭  審判長法  官  王憲義
                                    法  官  李璧君
                                    法  官  張盛喜
以上正本證明與原本無異。
不得上訴。
中    華    民    國    95    年    11    月    27    日
                                    書記官  林明威
附錄本判決論罪科刑法條：
刑法第276條第1項：
因過失致人於死者，處2 年以下有期徒刑、拘役或2 千元以下罰
金。


司法院資訊處製作；財團法人民間司法改革基金會備份。
